【裁判字號】    90,上訴,3257
【裁判日期】    901113
【裁判案由】    殺人未遂
【裁判全文】
臺灣高等法院刑事判決                            九十年度上訴字第三二五七號
    上  訴  人  臺灣板橋地方法院檢察署檢察官
    上  訴  人  丁○○
    即  被  告
    選任辯護人  陳淑真
右上訴人等因被告殺人未遂案件，不服臺灣板橋地方法院九十年度訴字第八八八號，
中華民國九十年八月二十八日第一審判決（起訴案號：臺灣板橋地方法院檢察署九十
年度偵字第六九三四號），提起上訴，本院判決如左：
    主      文
上訴駁回。
    事      實
一、丁○○與因不滿其妻徐玉雪之弟徐武信居中處理其夫妻間感情不睦之事宜，乃於
    民國九十年一月十九日凌晨零時許，持其所有之水果刀及蛋糕刀各一把（均未扣
    案），至臺北縣三重市○○○路○段三七巷（起訴書誤載為二十七巷）四弄十一
    號徐武信住處，欲教訓徐武信（丁○○無殺害徐武信之犯意），適徐武信不在家
    ，且徐武信之父、母乙○○、丙○○○適在客廳與鄰居甲○○聊天，而丁○○進
    入客廳時，因腳部碰撞置於客廳之桌子，致持水果刀趴向丙○○○，乙○○見狀
    ，即趨前與丁○○拉扯並奪下所持之水果刀，丁○○竟無視於乙○○、丙○○○
    為渠尊長，頓萌普通傷害之概括犯意，隨即取出蛋糕刀刺向乙○○，致乙○○身
    體受有左額裂傷二處（約二公分及三公分）、左臉傷一處（約六至七公分）、左
    頸裂傷（約五公分）之傷害，嗣於所攜帶之蛋糕刀為甲○○趨前搶下後，丁○○
    復基於同前普通傷害之概括犯意，連續持以其於徐武信住處桌下拾起另一把刀（
    未扣案），刺向丙○○○，致丙○○○身體受有下唇裂傷（約五至七公分）、右
    側口角裂傷（約五公分）及右眼下裂傷（約三至四公分）之傷害。嗣經乙○○奪
    下丁○○所持第三把刀後，丁○○即逃離現場。
二、案經乙○○、丙○○○訴由臺北縣警察局三重分局報告臺灣板橋地方法院檢察署
    檢察官偵查起訴。
    理      由
一、右揭持刀刺傷告訴人丙○○○、乙○○之事實，業據被告丁○○迭於警訊、偵查
    、原審、本院調查審理時自白不諱，且查：
    (一)據告訴人乙○○、丙○○○於檢察官訊問時指稱「被告追殺我們時，鄰長有出
      面制止，被告一進門先殺丙○○○，刀子被乙○○奪下，被告又拿出第二支刀
      要殺乙○○，刀子被鄰長奪下，丙○○○要逃走時，在樓梯口被告又拿出第三
      支刀要殺丙○○○，被告逃走時，將第三支刀掉在一樓門口。」（偵查卷第二
      三頁反面、第二四頁），告訴人丙○○○於原審陳稱「被告一進屋刺我腰部，
      我就跑，我先生就抱他搶他刀子，被告抽第二刀砍我先生頭，被告拿第三刀砍
      我臉部，後來，鄰長出來阻擋，被告才沒有繼續殺我。」（原審卷第二七頁）
      ，復據證人甲○○於本院調查時證稱「我和告訴人在客廳聊天，當時乙○○坐
      在左手邊，我坐在右手邊，被告進屋時他腳撞到桌腳，人就趴在丙○○○旁，
      乙○○就去拉他右手，我去拉被告左手，我並要將他的刀子拿起，當時被告與
      我就發生拉扯，之後我才把刀子搶起來。」（本院卷第二二頁），並有驗傷診
      斷書（偵查卷第十二、十三頁），自以證明被告確有持刀刺傷告訴人乙○○、
      丙○○○身體之行為。
    (二)被告於警訊中雖供稱渠第一刀係朝告訴人乙○○胸部刺殺（偵查卷第八頁、第
      九頁反面），於原審供稱「我叫徐武信下來，我岳父對我吼叫，我就先拿水果
      刀刺岳父胸部，後來，他們四人跟我發生扭打，我就拿刀亂揮亂刺，刺到哪裡
      不知道。」（原審卷第十六頁），且依卷附驗傷診斷書所載，告訴人乙○○另
      受有右掌及大拇指裂傷之傷害。惟查，依右載告訴人乙○○、丙○○○於偵查
      、原審所為指訴，被告於進入告訴人等住處之後，首係持刀刺向告訴人丙○○○，而被告為此動作之原因，則係緣於甫進入屋內，因腳部踢到桌腳而造成人
      趴向告訴人丙○○○，亦據證人甲○○於本院調查時證述明確，是則被告於警
      訊、原審所為上開進入屋內持水果刀刺向告訴人乙○○胸部之自白，顯與事實
      不符；至於告訴人乙○○手部所受傷害部分，經查，該部分業據告訴人乙○○
      於警訊時自承：渠因見被告持刀刺傷丙○○○而前去阻止，奪下一支刀致渠右
      手受傷等語，告訴人丙○○○於警訊時亦陳稱告訴人乙○○手部之傷勢，係為
      起身阻止並奪下被告所攜刀子而造成，綜此，告訴人乙○○手部傷害暨係緣於
      奪取被告所持刀械過程中所造成，尚難認係被告持刀故意加害之結果。
    (三)被告持刀進入告訴人等住處之後，依證人甲○○所證述情節，先因腳部踢到桌
      腳致趴向告訴人丙○○○，該動作既非基於被告意圖所致，則難本此動作為判
      斷其犯意之基礎，又被告對告訴人乙○○、丙○○○實施加害行為，造成告訴
      人丙○○○下唇裂傷（約五至七公分）、右側口角裂傷（約五公分）及右眼下
      裂傷（約三至四公分）及告訴人乙○○左額裂傷二處（約二公分及三公分）、
      左臉傷一處（約六至七公分）、左頸裂傷（約五公分），在客觀上均為表層裂
      傷，亦非均屬足以造成被害人死亡之部位，而被告於告訴人乙○○見狀趨前阻
      止時，雖先後持刀加害於告訴人乙○○、丙○○○，然其於對於告訴人乙○○
      造成部分傷害之後，即改對告訴人丙○○○實施加害，而據證人甲○○於原審
      證述指稱：丙○○○被刺後，就要往二樓跑，但手被被告抓住，渠並沒有看到
      被告要拿刀子繼續刺殺丙○○○等語，依此事實，苟被告自始即具有戕害告訴
      人乙○○、丙○○○性命之意圖，其於捉住告訴人丙○○○之狀態下，應接續
      對之實施加害藉以達其目的，是則被告所為否認意圖殺害告訴人乙○○、丙○○○之辯解，尚足採信，其基於普通傷害之意思而對告訴人乙○○、丙○○○
      實施加害行為，至屬灼然。
    綜右事證，被告右揭犯罪，已經證明，應依法論科。
二、核被告持刀加害告訴人乙○○、丙○○○之行為，均係犯刑法第二百七十七條第
    一項傷害罪，公訴意旨雖認被告係犯刑法第二百七十一條第二項、第一項之殺人
    未遂罪，然依右揭事證，被告係基於普通傷害之意思而實施犯罪，公訴人認係犯
    殺人未遂罪嫌，尚有未洽，惟因基本社會事實同一，起訴法條應予變更。被告先
    後傷害丙○○○、乙○○行為，時間緊接，所犯為構成要件相同之罪名，顯係基
    於概括之犯意反覆為之，應依連續犯規定以一罪論，並加重其刑。
三、原審法院經審理結果，認被告連續犯刑法第二百七十七條第一項傷害罪，依法變
    更檢察官起訴法條，並以告訴人乙○○、丙○○○現為被告之直系姻親，被告對
    乙○○、丙○○○故意實施身體上不法侵害之行為，屬家庭暴力罪，援引刑法第
    二百七十七條第一項、第五十六條、罰金罰鍰提高標準條例第一條前段，並審酌
    被告品行、智識程度、犯罪動機、目的、手段、所生危害、與被害人關係及犯罪
    後態度等一切情狀，判處被告有期徒刑一年二月，經核原審判決認事用法暨量刑
    ，均屬妥適，檢察官以告訴人受傷部位均為頭部，且因有他人阻止行兇始未造成
    重大傷害，應有殺人故意，原審認被告係犯傷害罪，尚有未洽，且被告亦以量刑
    過重並請求為緩刑宣告，而均提起上訴，均為無理由，應予駁回。
據上論斷，應依刑事訴訟法第三百六十八條判決如主文。
本案經檢察官呂光華到庭執行職務
中    華    民    國       九十       年      十一      月     十三     日
                            臺灣高等法院刑事第十九庭
                                審判長法  官  許  國  宏
                                      法  官  洪  光  燦
                                      法  官  林  勤  純
右正本證明與原本無異。
檢察官如不服本判決應於收受送達後十日內向本院提出上訴書，未附理由時應於提起
上訴後十日內向本院補具上訴理由書（均應按被告人數提出繕本）。
被告不得上訴。
                                      書記官  葉  瑩  庭
中    華    民    國       九十       年      十一      月     十三     日
附錄本案論罪科刑法條全文
刑法第二百七十七條第一項：
傷害人之身體或健康者，處三年以下有期徒刑、拘役或一仟元以下罰金。


司法院資訊處製作；財團法人民間司法改革基金會備份。
